臺灣新北地方法院民事裁定
110年度消債清字第217號
聲  請  人  陳思學  
代  理  人  高烊輝律師（法律扶助律師）
上列當事人因消費者債務清理事件，聲請清算，本院裁定如下：
    主  文
聲請人甲○○自中華民國一一一年六月八日上午十一時起開始清算
程序。
命司法事務官進行本件清算程序。
    理  由
一、按債務人不能清償債務或有不能清償之虞者，得依本條例所
    定更生或清算程序，清理其債務。本條例所稱消費者，係指
    5年內未從事營業活動或從事小規模營業活動之自然人。前
    項小規模營業指營業額平均每月新臺幣（下同）20萬元以下
    者。債務人對於金融機構負債務者，在聲請更生或清算前，
    應向最大債權金融機構請求協商債務清償方案，或向其住、
    居所地之法院或鄉、鎮、市、區調解委員會聲請債務清理之
    調解。協商或調解成立者，債務人不得聲請更生或清算。但
    因不可歸責於己之事由，致履行有困難者，不在此限，消費
    者債務清理條例（下稱消債條例）第3條、第2條第1項、第2
    項、第151條第1項、第7項分別定有明文。又法院開始清算
    程序之裁定，應載明其年、月、日、時，並即時發生效力。
    法院裁定開始更生或清算程序後，得命司法事務官進行更生
    或清算程序，消債條例第83條第1項、第16條第1項亦有明定
    。
二、本件聲請意旨略以：伊與債權銀行成立債務協商時，每月收
    入扣除必要支出後無法負擔每期還款金額致不得已而毀諾，
    又伊有不能清償債務之情事，爰依法聲請裁定准予清算等語
    。
三、本院之判斷：
　㈠聲請人自民國106年8月起迄今在新北市永和區永安市場從事
    豬肉攤工作，自106年8月至110年10月每月營業額如附表所
    示，51個月營業總額6,591,730元，平均每月營業額129,250
    元（元以下四捨五入），有新北市政府市場處核准通知書、
    月營利所得統計表、營業收支表、新北市政府市場處公有零
    售市場使用費繳款單據、新北市永和區永安公有零售市場自
    治會繳款單據可稽（見本院卷一第85頁至第135頁、本院卷
    二第209頁至第567頁），未逾20萬元，於法相符。
  ㈡聲請人曾於95年5月17日與債權銀行成立債務協商，協商條件
    為自95年5月起分120期、0％利率、每月清償38,072元，聲請
    人依約清償9期共342,648元後，經債權銀行於96年3月26日
    通報毀諾，有中國信託商業銀行民事陳報狀暨所附消費金融
    無擔保債務債務協商申請書、消費金融無擔保債務協商案件
    申請人財務資料表、協議書、無擔保債務還款計畫及代收業
    務繳款專用單可稽（見本院卷一第365頁至第389頁、本院卷
    二第39頁至第43頁），是聲請人曾與債權銀行成立債務協商
    而後毀諾，則本件清算聲請可否准許，所應審究者為聲請人
    毀諾是否係因不可歸責於己之事由致履行有困難，及聲請人
    現況是否有不能清償債務或有不能清償之虞等情事。
  ㈢聲請人與債權銀行成立債務協商後，清償及毀諾情形業如前
    述。而聲請人當時收入30,000元，96年臺灣省每人每月最低
    生活費9,509元，聲請人當時尚有2名未成年子女需扶養，有
    全戶戶籍謄本可查，其當時收入扣除其個人必要生活費用及
    應負擔之2名未成年子女扶養費後，顯不足支應前述債務協
    商分期還款方案，堪認聲請人於96年毀諾係因不可歸責於己
    之事由致履行有困難。
  ㈣聲請人名下除新北市永和區得和段土地3筆（原編地目為道，
    現值共74,000元）外，別無其他不動產、動產、金融商品之
    投資，業據其陳明在卷，並有全國財產稅總歸戶財產查詢清
    單、稅務電子閘門財產所得調件明細表、土地謄本、新北市
    政府稅捐稽徵處新店分處地價稅核定稅額通知書、集保戶往
    來參加人明細資料表（含帳號）、保管帳戶客戶餘額表、客
    戶存券異動明細表、投資人於各專戶無資料明細表、投資人
    於清算交割銀行未開戶明細表可稽（見本院卷一第43頁、第
    219頁至第232頁、本院卷二第45頁至第49頁、第55頁至第63
    頁）。又聲請人尚有未辦理繼承登記且為全體繼承人公同共
    有之新北市新店區安華段土地9筆（被繼承人陳王新），有
    新北市政府稅捐稽徵處新店分處地價稅核定稅額通知書、土
    地謄本可參（見本院卷二第19頁、第51頁、本院卷三第19頁
    至第134頁）。另聲請人為要保人之有效保單，有3筆有解約
    金各238,602元、105,472元、7,823元，有中華民國人壽保
    險商業同業公會保險業通報作業資訊系統資料查詢結果表、
    新光人壽保單價值準備金證明、解約試算表、國泰人壽保單
    價值一覽表資料可按（見本院卷一第151頁至第183頁）。是
    聲請人名下尚存有可供清算執行之財產，參酌本件清算程序
    之規模及為使債權人有受償之機會，本院認尚有進行清算之
    實益，故不依消債條例第85條之規定同時終止清算程序，附
    此敘明。
　㈤聲請人自110年1月至同年11月經營豬肉攤每月所得各30,371
    元、30,205元、29,922元、30,095元、31,874元、29,672元
    、31,356元、30,084元、30,193元、30,076元、30,042元，
    合計333,890元，有營業收支表可查（見本院卷二第209頁至
    第287頁），足認聲請人每月可支配處分之收入為30,354元
    （元以下四捨五入）。
  ㈥按債務人必要生活費用，以最近1年衛生福利部或直轄市政府
    所公告當地區每人每月最低生活費1.2倍定之。債務人聲請
    更生或清算時所提財產及收入狀況說明書，其表明每月必要
    支出之數額，與本條例第64條之2第1項、第2項規定之認定
    標準相符者，毋庸記載原因、種類及提出證明文件，消債條
    例第64條之2第1項及消債條例施行細則第21條之1第3項分別
    定有明文。參以111年度新北市每人每月最低生活費用15,80
    0元，依此每人每月生活所必需之費用為18,960元，而聲請
    人主張其個人每月必要生活費用19,215元（計算式：伙食費
    5,000元＋房租8,500元＋水電瓦斯費2,076元＋手機及網路費83
    9元＋勞健保費2,300元＋交通費500元），業據提出房屋租賃
    契約及費用單據為證（見本院卷二第571頁至第721頁），並
    衡以目前社會經濟消費情形，認聲請人提列之費用項目及金
    額，尚屬合理，應可採取，至聲請人配偶每月手機費588元
    ，不應計入聲請人個人必要生活費用，併此敘明。
  ㈦聲請人無擔保或無優先權債務總額為14,103,456元，業據債
    權人台新國際商業銀行、台北富邦商業銀行、遠東國際商業
    銀行、臺灣土地銀行、永豐商業銀行、元大商業銀行、臺灣
    新光商業銀行、兆豐國際商業銀行、中國信託商業銀行、國
    泰世華商業銀行、聯邦商業銀行、華泰商業銀行、凱基商業
    銀行、金陽信資產管理股份有限公司陳報在卷（本院卷一第
    291頁、第293頁至第299頁、第305頁、第313頁、第323頁、
    第337頁至第338頁、第353頁、第362頁、第365頁至第367頁
    、第395頁、第421頁、第425頁、第437頁、第415頁）。
  ㈧依聲請人現況之財產、信用、勞力、收支狀況等清償能力綜
    合判斷，其每月可支配處分之收入為30,354元，扣除每月必
    要生活費用19,215元，餘11,139元，與聲請人上述無擔保或
    無優先權債務總額相較，堪認聲請人目前客觀上處於欠缺清
    償能力而不足以清償債務之經濟狀態，符合消債條例第3條
    所定債務人不能清償債務或有不能清償之虞之要件，有藉助
    清算制度調整其與債權人間之權利義務關係而重建其經濟生
    活之必要，自應許聲請人得藉由清算程序清理債務。
四、綜上所述，本件聲請人為一般消費者，確因不可歸責於己之
    事由致履行原債務協商方案有困難，且有不能清償債務之情
    事，亦未經法院裁定開始更生程序或宣告破產，復查無消債
    條例第6條第3項、第8條或第82條第2項所定應駁回清算聲請
    之事由存在，則聲請人聲請本件清算，洵屬有據，應予准許
    。爰裁定開始清算程序，並依法命司法事務官進行本件清算
    程序。
五、依消債條例第11條第1項、第83條第1項、第16條第1項，裁
    定如主文。
中　　華　　民　　國　　111 　年　　6 　　月　　8 　　日
                  民事第六庭  法　官　陳佳君

以上正本係照原本作成。
本件不得抗告。
本裁定已於111年6月8日上午11時公告。
中　　華　　民　　國　　111 　年　　6 　　月　　8 　　日
                              書記官  李淑卿